臺灣高雄地方法院刑事判決　　　　　　 96年度簡上字第753號
上　訴　人　臺灣高雄地方法院檢察署檢察官
上　訴　人　丙○○
即　被　告
選任辯護人　石繼志律師
　　　　　　邱超偉律師
上　訴　人　甲○○
即　被　告
上列上訴人因被告等傷害等案件，不服本院鳳山簡易庭中華民國
96年6 月5 日95年度簡字第5198號第一審刑事簡易判決（聲請簡
易判決處刑案號：95年度偵字第5311號），提起上訴，本院管轄
之第二審合議庭判決如下（不受理部分則係改依通常程序為第一
審判決）：
    主  文
原判決撤銷。
丙○○傷害人之身體，處拘役肆拾日，如易科罰金，以銀元參佰
元即新台幣玖佰元折算壹日，減為拘役貳拾日，如易科罰金，以
銀元參佰元即新台幣玖佰元折算壹日。緩刑貳年。
甲○○傷害人之身體，處有期徒刑參月，如易科罰金，以銀元參
佰元即新台幣玖佰元折算壹日，減為有期徒刑壹月又拾伍日，如
易科罰金，以銀元參佰元即新台幣玖佰元折算壹日。緩刑貳年。
甲○○被訴公然侮辱部分公訴不受理。
    事  實
一、丙○○、甲○○均居住位於高雄市○○區○○路、德祥路之
    和平國宅社區，緣甲○○於民國（下同）94年10月8 日中午
    12時許，欲駕車離開該社區大樓地下室停車場時，發現遭其
    他車輛擋住出口，遂請當時負責地下室整修事宜之丙○○聯
    絡車主將車駛離，惟丙○○僅告知車主係何住戶，並未代為
    聯繫，甲○○因而心生不滿。嗣於同年月12日晚間10時30分
    許，甲○○前往該社區管理委員會主任委員丁○○位於德祥
    路152 巷9 號3 樓住處，向丁○○投訴此事，並商談地下室
    停車場整修期間車輛出入之問題，隨後丙○○聽聞甲○○及
    丁○○之對話，亦前來與甲○○理論，丙○○與甲○○乃在
    丁○○之住家門外發生口角爭執，並均基於傷害人身體之犯
    意，試圖毆打對方，丁○○立於2 人中間加以阻擋，丙○○
    仍揮拳擊中甲○○之眼鏡，致該眼鏡飛脫劃過甲○○臉部，
    受有左眼角1 公分之撕裂傷。其後丁○○唯恐該2 人在狹窄
    之走廊間拉扯有跌落樓梯之危險，遂勸彼等先下至1 樓再談
    ，詎丙○○下樓後，隨手在1 樓大門外所堆置作為該大樓整
    建用之木材裡拾起木板1 塊（未扣案），甲○○亦抵至1 樓
    ，隨手取起置於該處之畚斗1 支走出大門外，2 人即在1 樓
    大門外各持木板、畚斗互毆。俟丁○○下樓欲繼續調停時，
    丙○○已因遭甲○○以畚斗揮擊左眼及頭部而受有左下眼瞼
    2 公分撕裂傷、左前額1 公分撕裂傷、左眼球鈍傷、左眼創
    傷性虹彩炎、視網膜水腫之傷害，其後並發現左眼水晶體脫
    位及創傷性白內障形成，手術後左眼視力為0.2 ，最佳矯正
    視力為0.7 ，甲○○遭丙○○以木板毆打後，則受有右膝挫
    傷、右前臂擦傷之傷害。
二、案經丙○○、甲○○訴由高雄市政府警察局楠梓分局報告臺
    灣高雄地方法院檢察署檢察官偵查後聲請以簡易判決處刑。
    理  由
壹、有罪部分：
一、按被告以外之人於審判外之陳述，雖不符刑事訴訟法第159
    條之1 至第159 條之4 規定，而經當事人於審判程序同意作
    為證據，法院審酌該言詞陳述或書面陳述作成時之情況，認
    為適當者，亦得為證據；當事人、代理人或辯護人於法院調
    查證據時，知有該法第159 條第1 項不得為證據之情形，而
    未於言詞辯論終結前聲明異議者，視為有前項之同意，該法
    第159 條之5 業已明揭其旨。本件所引審判外之書面資料，
    檢察官、辯護人及被告等均知為審判外之書面資料，且均同
    意或無異議作為證據，本院審酌其證據之取得並無瑕疵，且
    與本案具有關連性，未見有何不適當之情形，是得為證據。
二、訊據被告丙○○、甲○○2 人對於前揭毆傷對方之犯罪事實
    均供承不諱，復有下列事證可佐：（一）證人丙○○於94年
    10月16日警詢、95年3 月8 日檢察事務官詢問、95年4 月12
    日檢察事務官詢問、95年5 月10日檢察官偵訊、95年12月1
    日原審訊問時之證述；（二）證人甲○○於94年11月10日警
    詢、95年3 月8 日檢察事務官詢問、95年4 月12日檢察事務
    官詢問、95年5 月10日檢察官偵訊、95年12月1 日原審訊問
    時之證述；（三）證人丁○○於95年4 月12日檢察事務官詢
    問、95年5 月24日檢察官偵訊、95年12月1 日原審訊問時、
    96年12月6 日本院審理時之證述之證述；（四）證人即前往
    處理之警員葉紋榮於95年5 月10日檢察官偵訊時之證述以及
    葉紋榮等人之職務報告；（五）行政院國軍退除役官兵輔導
    委員會高雄榮民總醫院94年10月13日及95年2 月19日診斷證
    明書（丙○○）、該95年12月14日高總管字第0950014176號
    函及所附丙○○病歷資料、該院96年9 月21日高總管字第09
    60011313號函及所附丙○○病歷資料；（六）健仁醫院94年
    10月12日診斷證明書（甲○○）、該院95年9 月25日第9500
    00283 號函及所附甲○○病歷資料；（七）原審95年12月1
    日勘驗監視錄影光碟、本院96年11月9 日勘驗監視錄影光碟
    、監視錄影光碟翻拍相片、畚斗相片。前開事證足徵被告2
    人之自白與事實相符，堪予採信。本件事證明確，被告2 人
    犯行應堪認定。
三、按行為後法律有變更者，適用行為時之法律，但行為後之法
    律有利於行為人者，適用最有利於行為人之法律，刑法第2
    條第1 項定有明文。就本件被告2 人所犯刑法第277 條第1
    項傷害罪之罰金刑而言，彼等行為後於95年6 月14日修正公
    布之刑法施行法第1 條之1 將其貨幣單位及提高額度另作規
    定，換算結果與舊法固無不同，然刑法於95年7 月1 日修正
    施行前之第33條第5 款原規定罰金刑為銀元1 元以上即新臺
    幣3 元以上，修正後該條款則將罰金刑提高為新臺幣1 千元
    以上，並以百元計算之，核諸刑法第35條所規定刑之輕重比
    較標準，刑法第277 條第1 項傷害罪之刑度應以行為時之法
    律規定較有利於被告2 人。其次，就被告甲○○所為傷害犯
    行部分，刑法第10條第4 項第1 款關於視能重傷之規定，已
    由「毀敗一目或二目之視能」修正為「毀敗或嚴重減損一目
    或二目之視能」，亦即舊法關於視能之傷害，須達於完全喪
    失機能之程度，始符合重傷之要件，而修正後之新法，則包
    括嚴重減損效能之情形，亦屬於視能重傷害之範圍，上開修
    正已使視能重傷之構成要件寬嚴發生變化，自屬法律變更，
    亦應比較新、舊法之適用（最高法院95年度臺上字第7070號
    判決意旨參照），而比較結果則以修正前之規定較有利於被
    告甲○○。經綜合比較結果，修正後之規定並未較有利於被
    告2 人，依刑法第2 條第1 項前段規定，仍應適用被告2 人
    行為時之舊法。核被告2 人所為，均係犯刑法第277 條第1
    項之傷害罪。至於告訴人丙○○之代理人稱：丙○○眼力嚴
    重受損，且無回復可能，符合刑法修正後第10條第4 項第1
    款所規定嚴重減損視能之重傷害要件，被告甲○○應係觸犯
    傷害致重傷罪等語。姑不論丙○○之視力受傷狀況是否已符
    合修正後刑法第10條第4 項第1 款重傷害之定義，然其視力
    既未完全毀敗喪失，顯與修正前該款重傷害之定義不符，依
    前開比較新、舊法適用結果，應適用被告甲○○行為時之舊
    法加以論罪，則其所為應係觸犯傷害罪而非傷害致重傷罪無
    訛。
四、原審就傷害部分對被告2 人論罪科刑固非無見，然而，被告
    2 人犯罪時間在96年4 月24日以前，且非中華民國96年罪犯
    減刑條例第3 條所列不予減刑之情形，應依該條例第2 條第
    1 項第3 款規定，減其刑期2 分之1 ，而該條例自96年7 月
    16日始施行，原審未及審酌適用該條例，容有未合。本件檢
    察官循告訴人丙○○、莊富貴之聲請提起上訴略以：被告甲○○之惡行造成丙○○左眼視力減弱已成殘廢，造成惡害不
    輕，且犯後態度不佳，另被告丙○○僅因細故即主動惡意辱
    罵，且毆傷甲○○，犯後態度不佳，原審均量刑過輕等語。
    被告丙○○上訴意旨略以：伊並未用木板毆打甲○○，縱有
    也是因甲○○先出手毆打伊，伊始採取正當防衛，應諭知無
    罪等語。被告甲○○上訴意旨略以：本件是丙○○主動攻擊
    ，伊只是被動反射正當防衛，原審對伊量刑過重，應從輕量
    刑或諭知無罪等語。前開上訴意旨雖無理由，然原審判決既
    有上揭可議之處，仍應由本院予以撤銷改判。茲審酌被告2
    人身為成年人，卻未以平和理性方式溝通處理問題，僅因細
    故即出手毆打對方，致相互受有前開事實欄所示傷害，誠有
    非是，復審酌又彼等原先均矢口否認犯行，迄本院最後1 次
    審判程序前達成和解，並於該次審判程序時坦承犯行，此有
    和解書及該次筆錄在卷可按，又被告丙○○遭毆傷之左眼，
    經矯正後最佳視力僅能達0.7 ，可見其所受傷勢非輕，被告
    甲○○下手甚重，自應處以較重之刑罰，以及彼等犯罪之動
    機、手段、所生損害等一切情狀，認仍如原審諭知之刑度為
    適當，分別量處如主文所示之刑，並依中華民國96年罪犯減
    刑條例第2 條第1 項第3 款規定，減其刑期2 分之1 ，另諭
    知易科罰金之折算標準，以資懲儆。（被告2 人行為時之刑
    法第41條第1 項前段原規定：「犯最重本刑為5 年以下有期
    徒刑以下之刑之罪，而受6 個月以下有期徒刑或拘役之宣告
    ，因身體、教育、職業、家庭之關係或其他正當事由，執行
    顯有困難者，得以1 元以上3 元以下折算1 日，易科罰金」
    ，且罰金罰鍰提高標準條例第2 條規定，折算標準就其原定
    數額提高為100 倍折算1 日，亦即，被告2 人行為時之易科
    罰金折算標準，係以銀元100 元以上300 元以下折算1 日，
    經折算為新臺幣後，應以新臺幣300 元以上900 元以下折算
    為1 日，而被告2 人行為後之95年7 月1 日修正施行之刑法
    第41條第1 項前段則規定：「犯最重本刑為5 年以下有期徒
    刑以下之刑之罪，而受6 個月以下有期徒刑或拘役之宣告者
    ，得以新臺幣1 千元、2 千元或3 千元折算1 日，易科罰金
    」，95年7 月1 日修正施行之罰金罰鍰提高標準條例亦將第
    2 條規定予以刪除，比較新舊法結果以舊法較有利於被告2
    人，是應依刑法第2 條第1 項前段規定適用舊法諭知易科罰
    金之折算標準。）復查被告2 人前均未曾受有期徒刑以上刑
    之宣告，此有臺灣高等法院被告前案紀錄表附卷可稽，此次
    因一時失慮致罹刑典，且最後終能坦承犯行並達成和解，業
    如前述，堪認應有悔悟之心以及賠償損失之誠意，該2 人經
    此刑之宣告後，當知所警惕而無再犯之虞，本院綜核各情，
    認彼等宣告之刑均以暫不執行為適當，爰予以宣告緩刑，以
    啟自新。（95年7 月1 日修正施行之刑法就第74條緩刑規定
    亦有所修正，然依最高法院95年第8 次刑事庭會議決議意旨
    ，犯罪在新法施行前，而新法施行後為緩刑之宣告，應適用
    新法第74條之規定宣告緩刑。）
貳、不受理部分：
一、公訴意旨另以：被告甲○○於94年10月8 日事發時除傷害丙○○外，另基於公然侮辱之犯意，在該不特定人得以共見共
    聞之處所，以「幹妳娘，老雞掰，不肖子，早就要給你死了
    」（臺語發音）之言詞辱罵丙○○，足以貶損丙○○之名譽
    、人格及社會評價，而涉犯刑法第309 條第1 項公然侮辱罪
    嫌，且與前開論罪科刑之傷害部分應分論併罰等情。
二、查被告甲○○所涉犯刑法第309 條第1 項公然侮辱罪嫌，依
    同法第314 條規定，須告訴乃論。又按告訴乃論之罪，其告
    訴應自得為告訴之人知悉犯人之時起，於6 個月內為之，刑
    事訴訟法第237 條第1 項定有明文。本件被害人丙○○於94
    年10月16日警詢時供稱：「（你今13日（似為16日之誤）因
    何事至本所製作筆錄？）我要對甲○○提出傷害告訴」、「
    （是否對甲○○提出傷害告訴？）堅持對甲○○提出傷害告
    訴附帶民事賠償告訴」等語，並未表明就公然侮辱部分亦一
    併提出告訴之旨，直至95年5 月10日偵訊時始稱：「（你是
    否要對甲○○提出公然侮辱告訴？）要」等語，彼時距離94
    年10月12日事發之時已逾6 個月，而丙○○在事發當日顯已
    知悉對其侮辱之人即為被告甲○○，從而，其提出公然侮辱
    告訴之時，業已逾越前述6 個月告訴期間，依刑事訴訟法第
    30 3條第3 款規定應諭知不受理。原審未審酌此情，逕對被
    告甲○○予以論罪科刑，尚有未恰。檢察官循告訴人丙○○
    之聲請以原審量刑過輕為由提起上訴，另被告甲○○上訴意
    旨略以：本件是丙○○主動攻擊，伊只是被動反射正當防衛
    ，原審對伊量刑過重，應從輕量刑或諭知無罪等語，雖無理
    由，然原審判決既有上揭可議之處，仍應由本院予以撤銷改
    諭知不受理之判決。
三、末按法院得為簡易判決處刑者，以所科之刑係宣告緩刑、得
    易科罰金之有期徒刑及拘役或罰金為限；於檢察官聲請以簡
    易判決處刑之案件，經法院認不合於前揭規定得以簡易判決
    處刑之案件者，應適用通常程序審判之，刑事訴訟法第449
    條第3 項、第451 條之1 第4 項但書第1 款、第452 條業已
    明揭其旨。又地方法院簡易庭對被告為簡易判決處刑後，經
    提起上訴，而地方法院合議庭認不合於簡易判決處刑之條件
    者，依同法第455 條之1 第3 項準用第369 條第2 項規定意
    旨，應由該地方法院合議庭撤銷簡易庭之判決，改依第一審
    通常程序審判，其所為判決，應屬於第一審判決，仍得依通
    常上訴程序上訴於管轄第二審之高等法院（另可參照最高法
    院91年度臺非字第21號判例意旨）。本件被告甲○○被訴公
    然侮辱部分既經諭知不受理，尚不符合得為簡易判決處刑之
    情形，除撤銷原審判決外，並應逕行改依第一審通常程序判
    決之，併此敘明。
據上論斷，應依刑事訴訟法第455 條之1 第1 項、第3 項、第36
9 條第1 項前段、第364 條、第299 條第1 項前段、第303 條第
3 款，刑法第2 條第1 項前段、第277 條第1 項、修正前第41條
第1 項前段、第74條第1 項第1 款，罰金罰鍰提高標準條例第1
條前段、修正前第2 條，現行法規所定貨幣單位折算新臺幣條例
第2 條，中華民國96年罪犯減刑條例第2 條第1 項第3 款、第7
條、第9 條，判決如主文。
本案經檢察官乙○○到庭執行職務。
中　　華　　民　　國　　96　　年　　12　　月　　27　　日
                  鳳山刑事第二庭審判長法  官   林水城
                                      法  官   楊筑婷
                                      法　官   譚德周
以上正本證明與原本無異。
如不服本判決，應於判決送達之日起10日內向本院提出上訴書狀
（公然侮辱罪部分），其餘部分不得上訴。
中　　華　　民　　國　　96　　年　　12　　月　　28　　日
 　　　　　　　　　 　　　　　　　　　書記官   林雅婷
附錄法條：刑法第277 條第1 項
傷害人之身體或健康者，處3 年以下有期徒刑、拘役或1 千元以
下罰金。
